臺灣臺北地方法院民事判決　　　　　　　93年度訴字第4939號
原　　　告　台灣銀行股份有限公司
法定代理人　乙○○
訴訟代理人　丙○○
複代理人　　王志哲律師
被　　　告　戊○○
　　　　　　丁○○
　　　　　　甲○○
上列當事人間請求返還房屋等事件，本院於中華民國94年3月30
日言詞辯論終結，判決如下：
    主      文
被告應將坐落台北市○○區○○段五小段六０－一號、面積六七
．０二平方公尺、同小段六０號、面積九八．七四平方公尺、同
小段六三號、面積六八．八一平方公尺，合計面積二三四．五七
平方公尺土地上，如附圖甲1、甲2、甲3部分所示門牌號碼台北
市中正區○○○路○段八巷四之一０號房屋全部遷讓返還原告。
被告應連帶給付原告新台幣肆佰參拾參萬玖仟玖佰肆拾玖元及自
民國九十三年十二月十日起至清償日止，按年息百分之五計算之
利息，暨自民國九十三年十二月一日起至返還前項房屋之日止，
按年給付原告新台幣玖仟參佰陸拾元及按如附圖甲1、甲2、甲3
部分所示土地各該年度申報地價年息百分之八計算之損害金。
原告其餘之訴駁回。
訴訟費用由被告連帶負擔五分之四，餘由原告負擔。
本判決第一項得假執行。
本判決第二項，於原告以新台幣壹佰肆拾伍萬元為被告供擔保後
，得假執行。
原告其餘假執行之聲請駁回。
    事實及理由
一本件被告經合法通知，未於言詞辯論期日到場，核無民事訴訟
  法第386條所列各款情形，爰依原告之聲請，由其一造辯論而
  為判決。
二原告起訴主張：坐落台北市○○區○○段5小段60-1號、面積
  67.02平方公尺、同小段60號、面積98.74平方公尺、同小段6
  3號、面積68.81平方公尺，合計面積234.57平方公尺土地上，
  如附圖甲1、甲2、甲3部分所示門牌號碼台北市中正區○○○
  路○段8巷4之10號房屋（下稱系爭房屋）為原告所有，原配予
  原告員工蘇妙通居住使用，蘇妙通已於民國72年6月1日辦理退
  休，本應依事務管理規則第249條第2項規定，於3個月內即同
  年9月1日前返還宿舍，惟蘇妙通並未返還，已為無權占有，嗣
  蘇妙通於78年8月22日死亡，被告無正當權源仍占用系爭房屋
  ，爰依使用借貸之法律關係或民法第767條規定，訴請被告遷
  讓返還系爭房屋。又被告無權占用系爭房屋，依共同侵權行為
  及不當得利之法律關係，亦應連帶給付原告自88年12月1日起
  按系爭房屋及坐落土地總價額年息10%計算相當於租金之損害
  金等情。並聲明：(一)如主文第1項所示。(二)被告應連帶給付原
  告新台幣（下同）5,424,936元及自起訴狀繕本送達翌日起至
  清償日止，按年息5%計算之利息；暨自93年12月1日起至返還
  前項房屋之日止，按前項房屋現值117,000元年息10%及如附圖
  甲1、甲2、甲3部分所示土地各該年度申報地價年息10%計算之
  損害金。(三)願供擔保請准予宣告假執行。
  被告未於言詞辯論期日到場，亦未提出書狀作何聲明或陳述。
三原告主張之事實，業據提出房屋稅資料查詢、原告72年5月10
  日銀人乙字第05599號函、
  卷(一)第8頁、第13-19頁）、現場照片（見本院卷(二)第14頁）為
  證，復經本院依原告聲請至現場勘驗屬實，製有勘驗筆錄及台
  北市古亭地政事務所製作之土地複丈成果圖附卷可稽（見本院
  卷(一)第47、48、50頁），又被告已於相當時期受合法之通知，
  於言詞辯論期日不到場，亦未提出準備書狀爭執，依民事訴訟
  法第280條第1項、第3項之規定，視同自認，是原告上揭主張
  堪信為真實。準此，原告依民法第767條規定，請求被告遷讓
  返還系爭房屋，洵屬有據。
四按被告無正當權源占有原告房屋，使原告無法使用，係故意不
  法侵害原告之權利，依一般情形，堪信其受有相當於租金之損
  害。次按數人共同不法侵害他人之權利者，連帶負損害賠償責
  任，民法第185條第1項定有明文。再按城市地方房屋之租金，
  以不超過土地及其建築物申報總價額年息10%為限，土地法第
  97條第1項亦有規定。又所謂土地及建築物之總價額，依土地
  法施行法第25條規定，土地價額依法定地價，建築物價額依該
  管縣市地政機關估定之價額；而法定地價，係土地所有人依土
  地法所申報之地價，土地法第148條復有明定。經查：
  (一)被告自蘇妙通於78年8月22日死亡後即無權占有系爭房屋已
    如前述，而本件係於93年11月7日繫屬本院，有起訴狀上之
    本院收狀戳可稽（見本院卷(一)第2頁），被告請求自88年12
    月1日起計算相當於5年租金之損害賠償，應予准許。
  (二)系爭土地坐落台北市中正區，位於重慶南路2段巷內，鄰近
    植物園、總統官邸，附近有捷運小南門站，交通十分便利，
    經濟價值甚高，惟系爭房屋為1樓建磚造水泥屋，屋況甚為
    老舊等情狀，業經本院至現場勘驗查明，有卷附勘驗筆錄及
    原告提出之現場照片可佐（見本院卷(二)第14、15頁），本院
    審酌上開各情，認為系爭房屋相當於租金之損害賠償以系爭
    房屋及坐落基地申報總價額年息8%計算為適當。
  (三)系爭房屋坐落之基地即台北市○○區○○段5小段60-1號、
    如附圖甲1部分所示面積67.02平方公尺土地，88年之申報地
    價為每平方公尺45,654元，89年之申報地價為每平方公尺46
    ,407 元，93年之申報地價為每平方公尺46,446元，另同小
    段60號、如附圖甲2部分所示面積98.74平方公尺土地，88年
    之申報地價為每平方公尺45,043元，89年之申報地價為每平
    方公尺45,600元，93年之申報地價為每平方公尺45,600元，
    又同小段63號、面積68.81平方公尺，88年之申報地價為每
    平方公尺44,880元，89年之申報地價為每平方公尺45,600元
    ，93年之申報地價為每平方公尺45,600元，此有台北市地價
    謄本在卷足憑（見本院卷(一)第20-22頁），至系爭房屋依稅
    捐稽徵處於93年間核定之課稅現值為117,000元，亦有房屋
    稅資料查詢在卷可佐（見本院卷(一)第8頁）。則原告得請求
    被告連帶給付相當於租金之損害賠償如下（元以下均四捨五
    入）：
  1.自88年12月1日至89年6月30日：
    (1)60-1號土地：142,787元。
     （45,654×67.02×8%÷12×7=142,787.45）
    (2)60號土地：207,552元。
     （45,043×98.74×8%÷12×7=207,552.14）
    (3)63號土地：144,116元。
     （44,880×68.81×8%÷12×7=144,115.66）
    (4)系爭房屋：9360元（117,000×8%÷12×7=5,460）。
    (5)合計：499,915元。
     （142,787＋207,552＋144,116＋5,460=499,915）
  2.自89年7月1日至92年12月31日：
    (1)60-1號土地：870,855元。
     （46,407×67.02×8%÷12×42=870,855.20）
    (2)60號土地：1,260,712元。
     （45,600×98.74×8%÷12×42=1,260,712.32）
    (3)63號土地：878,566元。
     （45,600×68.81×8%÷12×42=878,566.08）
    (4)系爭房屋：9360元（117,000×8%÷12×42=32,760）。
    (5)合計：3,042,893元。
     （870,855＋1,260,712＋878,566＋32,760=3,042,893）
  3.自93年1月1日至93年11月30日：
    (1)60-1號土地：228,273元。
     （46,446×67.02×8%÷12×11=228,272.80）
    (2)60號土地：330,187元。
     （45,600×98.74×8%÷12×11=330,186.56）
    (3)63號土地：230,101元。
     （45,600×68.81×8%÷12×11=230,100.64）
    (4)系爭房屋：9360元（117,000×8%÷12×11=8,580）。
    (5)合計：797,141元。
      （228,273＋330,187＋230,101＋8,580=797,141）
  4.以上合計4,339,949元（499,915＋3,042,893＋797,141=4,3
    39,949）。
五綜上所述，原告本於民法第767條規定請求被告遷讓返還系爭
  房屋，另依侵權行為之法律關係請求被告連帶給付4,339,949
  元及自起訴狀繕本送達翌日即93年12月10日起算之法定遲延利
  息，暨自93年12月1日起至返還系爭房屋之日止，按年給付系
  爭房屋現值117,000元年息8%即9,360元及按如附圖甲1、甲2、
  甲3部分所示土地各該年度申報地價年息8%計算之損害金，洵
  屬正當，應予准許，超過部分則難認有據，應予駁回。
六假執行之宣告：
  本判決第1項所命被告給付之金額未逾500,000元，依民事訴訟
  法第389條第1項第5款，應依職權宣告假執行；本判決第2項原
  告陳明願供擔保，聲請宣告假執行，經核其勝訴部分，合於法
  律規定，爰酌定相當之擔保金額宣告之，至原告敗訴部分，其
  假執行之聲請即失所附麗，不予准許。
據上論結，原告之訴為一部有理由，一部無理由，依民事訴訟法
第385條第1項前段、第79條、第85條第2項、第389條第1項第5款
、第390條第2項，判決如主文。
中　　華　　民　　國　　94　　年　　4　　月　　13　　日
                  民事第四庭法  官  劉又菁
以上為正本係照原本作成
如對本判決上訴，須於判決送達後20日內向本院提出上訴狀
中　　華　　民　　國　　94　　年　　4　　月  　13　　日
                            書記官  楊勝欽
